【裁判字號】    89,交上訴,49
【裁判日期】    890516
【裁判案由】    過失致死等
【裁判全文】
臺灣高等法院刑事判決                  八十九年度交上訴字第四十九號
    上  訴  人
    即  被  告  乙○○
右上訴人，因過失致死等案件，不服臺灣板橋地方法院，八十八年度交訴字第一六一
號，中華民國八十八年十一月二十九日第一審判決（起訴案號：臺灣板橋地方法院檢
察署八十八年度偵字第一七四九一號），提起上訴，本院判決如左：
    主      文
上訴駁回。
    事      實
一、乙○○於民國七十九年間，因過失致死案件，經本院判處有期徒刑九月，緩刑三
    年，仍不知警惕。其係大貨車司機，為以駕駛大貨車從事業務之人，其因另案違
    規，駕駛執照業經吊扣，行為時為無駕駛執照之人。明知無駕駛執照不能駕駛汽
    車，竟於八十八年四月七日上午九時四十五分許，無照駕駛車號ＨＪ－○九九號
    營業用大貨車，沿台北縣蘆洲市○○○○道路往蘆洲方向行駛，行經台北縣蘆洲
    市○○路三二三巷一五八之一號集賢砂石場前路段時，原應注意車前狀況，並隨
    時採取必要之安全措施，而依當時並無不能注意之情事，竟疏未注意車前狀況，
    適有同向甲○○所駕駛之車號ＦＨ－○○七七自用小客車煞車減速時，乙○○未
    能適時減速，因恐撞及甲○○所駕駛之自用小客車，由右方超越甲○○之小客車
    ，駛出邊線右側堤防斜坡，車身左傾，因而翻覆，車上所裝載之砂石洩落路面，
    覆蓋上述自用小客車及在小客車前行駛之由歐陽慧茵所騎之車號ＡＶＭ－一五五
    號機車，致歐陽慧茵因胸腹腔出血、顱內出血當場死亡。甲○○自用小客車乘客
    郭美玲因而受有右肩及骨盆骨折等傷害。
二、案經被害人郭美玲告訴及台北縣警察局蘆洲分局報請台灣板橋地方法院檢察署檢
    察官相驗後自動檢舉偵查起訴。
    理      由
一、右開犯罪事實，迭據被告乙○○於警訊、檢察官偵訊及法院審理時坦承不諱。核
    與告訴人郭美玲指訴情節相符，並經現場證人甲○○、林瑞慶證述屬實，且有道
    路交通事故調查報告表及現場照片附卷可按。被害人歐陽慧茵確因本件車禍致死
    ，亦經台灣板橋地方法院檢察署檢察官率同法醫相驗屬實，有勘驗筆錄、相驗屍
    體證明書及驗斷書各一份在卷可稽。而告訴人郭美玲因此次車禍受有右肩及骨盆
    骨折等傷害，亦有診斷證明書一紙在卷足憑。按汽車行駛時，駕駛人應注意車前
    狀況，並隨時採取必要之安全措施，道路交通安全規則第九十四條第三項定有明
    文。被告駕車自應注意上開道路交通安全規則之規定。依卷附之道路交通事故調
    查報告表所載，案發當時情形及現場圖所示，肇事地點為市區道路、晴天、光線
    、距視良好、無障礙物等情況，是被告應無不能注意之情事，其能注意竟疏未注
    意車前狀況，以致撞及歐陽慧茵致死及致郭美玲受傷，顯有過失，其過失行為與
    被害人之死亡及受傷之間，具有相當因果關係。又台灣省台北縣區車輛行車事故
    鑑定委員會鑑定本件肇事責任，亦認被告駕車未注意車前狀況，過前車煞車減時
    ，出路面邊線由道路右方超越前車駛上右側之堤防斜坡失控左傾覆，為肇事原因
    ，有該委員會北鑑字第八八四九三號鑑定意見書在卷可按。本件事證明確，被告
    犯行，洵堪認定。
二、按刑法第二百七十六條第二項所謂業務，係指以反覆同種類之行為為目的之社會
    活動而言。本件被告係貨車司機，為其所自承，為從事駕駛業務之人，因執行業
    務過失致人於死及受傷，所為係犯刑法第二百七十六條第二項之業務過失致人於
    死罪及同法第二百八十四條第二項前段之業務過失傷害罪。被告以一行為致人死
    亡及受傷，為想像競合犯，應從一重之業務過失致死罪處斷。被告駕駛執照因另
    案違規吊扣，行為時無駕駛執照，無照駕駛致人死傷，應依道路交通管理處罰條
    例第八十六條第一項加重其刑。
三、原審基此認定，援引道路交通管理處罰條例第八十六條第一項，刑法第二百七十
    六條第二項、第二百八十四條第二項前段、第五十五條，罰金罰鍰提高標準條例
    第一條前段等規定，審酌被告之素行，肇事後，坦承犯行，態度良好，及已與被
    害人歐陽慧茵家屬達成和解，為歐陽慧茵之夫丙○○陳述在卷等一切情狀，量處
    有期徒刑四月，以示懲儆。經亥其認事用法，均無不合。被告上訴意旨，認原判
    決量刑過重及請求給予緩刑云云。惟查，被告於七十九年間已因過失致死案件，
    經本院判處有期徒刑九月，緩刑三年，有台灣高等法院檢察署刑案紀錄簡覆表在
    卷可按，其仍不知警惕，不到十年再犯本件之罪，肇事致人死傷，已有多人為其
    車下亡魂，且本案又無照駕駛，迄今未對被害人郭美玲為賠償，原審量處有期徒
    刑四月，已屬極輕之刑（公訴人並未上訴，本院不得諭知較原審為重之刑），又
    為提提高被告對他人生命之尊重，不宜宣告緩刑。本件上訴核無理由，應予駁回
    。
四、據上論斷，應依刑事訴訟法第三百六十八條，判決如主文。
本案經檢察官柯麗鈴到庭執行職務。
中     華     民     國    八十九   年      五        月      十六      日
                            臺灣高等法院刑事第五庭
                                審判長法  官  曾  德  水
                                      法  官  楊  貴  雄
                                      法  官  趙  功  恆
右正本證明與原本無異。
如不服本判決應於收受送達後十日內向本院提出上訴書狀，其未敘述上訴之理由者並
得於提起上訴後十日內向本院補提理由書（均須按他造當事人之人數附繕本）。
                                      書記官  常  淑  慧
中     華     民     國    八十九   年      五        月     二十二     日
附錄：本案論罪科刑法條全文
刑法第二百七十六條
因過失致人於死者，處二年以下有期徒刑、拘役或二千元以下罰金。
從事業務之人，因業務上之過失犯前項之罪者，處五年以下有期徒刑或拘役，得併科
三千元以下罰金。
刑法第二百八十四條第二項前段
從事業務之人，因業務上之過失傷害人者，處一年以下有期徒刑、拘役或一千元以下
罰金。


司法院資訊處製作；財團法人民間司法改革基金會備份。
